【裁判字號】    98,上易,2632
【裁判日期】    981028
【裁判案由】    毒品危害防制條例
【裁判全文】
臺灣高等法院刑事判決                98年度上易字第2632號
上  訴  人
即  被  告  甲○○
上列上訴人因毒品危害防制條例案件，不服臺灣板橋地方法院98
年度易字第238號，中華民國98年9月25日第一審判決（起訴案號
：臺灣板橋地方法院檢察署97年度毒偵字第9428號），提起上訴
，本院判決如下：
    主  文
上訴駁回。
    理  由
一、依刑事訴訟法第350條、第361條、第362條、第367條規定，
    不服地方法院之第一審判決而上訴者，須提出上訴書狀，並
    應敘明具體理由，為上訴必備之程式；其所提出之書狀未敘
    述上訴理由，或僅曾以言詞陳述上訴理由者，均應於上訴期
    間屆滿後20日內補提理由書於第一審法院。第一審法院經形
    式審查，認逾期未補提上訴理由者，應定期間先命補正；逾
    期未補正者，為上訴不合法律上之程式，應以裁定駁回。倘
    已提出上訴理由，但所提非屬具體理由者，則由第二審法院
    以上訴不合法律上之程式，判決駁回。而所謂具體理由，必
    係依據卷內既有訴訟資料或提出新事證，指摘或表明第一審
    判決有何採證認事、用法或量刑等足以影響判決本旨之不當
    或違法，而構成應予撤銷之具體事由，始克當之（例如：依
    憑證據法則具體指出所採證據何以不具證據能力，或依憑卷
    證資料，明確指出所為證據證明力之判斷如何違背經驗、論
    理法則）；倘僅泛言原判決認定事實錯誤、違背法令、量刑
    失之過重過輕微，而未依上揭意旨指出具體事由，或形式上
    雖已指出具體事由，然該事由縱使屬實，亦不足以認為原判
    決有何不當或違法者（例如：對不具有調查必要性之證據，
    法院未依聲請調查亦未說明理由，或援用證據不當，但除去
    該證據仍應為同一事實之認定），皆難謂係具體理由，俾與
    第二審上訴制度旨在請求第二審法院撤銷、變更第一審不當
    或違法之判決，以實現個案救濟之立法目的相契合，並節制
    濫行上訴（最高法院97年度台上字第892號判決參照）。又
    第二審法院認為上訴書狀未敘述理由，依刑事訴訟法第367
    條但書規定，始應定期間命其補正。如認上訴書狀已敘述理
    由，但其理由非屬具體，其所為上訴，即不符上訴之法定要
    件，自得逕行判決駁回，無定期命補正問題（最高法院97年
    度台上字第3599號判決參照）。
二、被告提起本件上訴，其上訴理由略以：被告自始坦承不諱，
    犯後態度良好，深具悔意。且從未涉及其他刑案，造成社會
    問題及負擔，顯非品性頑劣之徒，況家有年邁雙親，伊甚至
    獨自撫育、教導女兒大學畢業，自認應符合刑法第57條及第
    59 條之規定，懇求再給被告一次徹底改過自新的機會，憫
    恕被告，並從輕量刑云云。
三、查本件原判決略以：（一）被告基於施用第二級毒品甲基安
    非他命之犯意，於97年8 月8日上午10時許為警採尿送驗前
    96小時內某時（原審漏載應予以更正），在臺北縣中和市○
    ○路263巷18弄16號，施用甲基安非他命1次。嗣於同年8月8
    日上午8時6分許，為警在其住處前查獲，業據被告於本院準
    備程序中與審理時坦承不諱，且其於上揭時地為警查獲時所
    採取之尿液，經送請檢驗結果，呈現甲基安非他命代謝物安
    非他命、甲基安非他命陽性反應，有濫用藥物檢驗報告乙紙
    附卷可稽，足徵被告前開自白與事實相符，應堪採信。（二
    ）按甲基安非他命為毒品危害防制條例第2條第2項第2款所
    稱之第二級毒品，不得施用、持有。次按，犯毒品危害防制
    條例第10條施用第二級毒品之罪者，檢察官應聲請法院裁定
    ，令被告入勒戒處所觀察、勒戒，經觀察、勒戒後，檢察官
    依據勒戒處所之陳報，認受觀察、勒戒人無繼續施用毒品傾
    向者，應即釋放，並為不起訴之處分；認受觀察、勒戒人有
    繼續施用毒品之傾向者，檢察官應聲請法院裁定令入戒治處
    所強制戒治，其期間為6個月以上，至無繼續強制戒治之必
    要為止，但最長不得逾1年，強制戒治期滿，應即釋放，由
    檢察官為不起訴之處分。觀察、勒戒或強制戒治執行完畢釋
    放後，5年內再犯第10條之罪者，應依一般刑事訴訟程序予
    以起訴論罪科刑，此觀諸毒品危害防制條例第20條第1項、
    第2項、第23條第1項、第2項規定自明。本件施用毒品案件
    依前述規定自應予以起訴論罪科刑。是核被告所為，係犯毒
    品危害防制條例第10條第2項之施用第二級毒品罪。其持有
    第二級毒品之低度行為，應為其後之施用高度行為所吸收，
    不另論罪。爰審酌被告經觀察勒戒及論罪科刑後，仍未能戒
    絕毒癮，顯見其戒絕毒癮之意念非堅，惟念其施用毒品行為
    ，乃屬對自身健康之戕害行為，及其犯罪動機、目的、手段
    ，公訴人以前經判處有期徒刑6月，再犯顯無悔意，求處有
    期徒刑9月云云，惟本件被告僅施用甲基安非他命僅1次，認
    檢察官之求刑尚嫌過重等一切情狀，量處有期徒刑6月，並
    諭知易科罰金，以新台幣壹仟元折算壹日，均已詳敘所憑證
    據、認定理由及量刑依據。從形式上觀察，原判決並無認定
    事實錯誤、量刑瑕疵或違背法令之情形可言。
四、經查：本件被告上訴意旨以其坦承犯行，犯罪後態度良好，
    且雙親年老，伊獨自撫育女兒等家庭因素，請求撤銷改判，
    從輕量刑云云，惟量刑輕重，係屬事實審法院得依職權自由
    裁量之事項，而原審量刑時，均已審酌刑法第57條各款所列
    情狀，既未逾越法定範圍，又未濫用其職權，量刑堪稱妥適
    ，自無得認原審量刑有何違法失當。至被告之犯行，尚無情
    輕法重，情堪憫恕可言，當無刑法第59條之適用。從而，被
    告上訴意旨並未依卷內既有訴訟資料或提出新事證，指摘或
    表明原審判決有何採證認事、用法或量刑等足以影響判決本
    旨之不當或違法，構成應撤銷之具體事由，故被告以此為上
    訴理由，並未具體指摘原判決認事用法究有何不當或違法之
    處，自非屬得上訴第二審之具體理由。依上揭說明，本件上
    訴未敘述具體理由，其上訴自屬不合法律上之程式，應予駁
    回，並不經言詞辯論為之。
據上論斷，應依刑事訴訟法第367條前段、第372條判決如主文。
中    華    民    國    98    年      10  月  28    日
                  刑事第八庭  審判長法  官  鄭文肅
                                    法  官  張傳栗
                                    法  官  劉嶽承
以上正本證明與原本無異。
不得上訴。
                                    書記官  何仁崴
中    華    民    國    98    年    10    月    28    日


司法院資訊處製作；財團法人民間司法改革基金會備份。
